【裁判字號】    95,易,1860
【裁判日期】    951215
【裁判案由】    贓物
【裁判全文】
臺灣板橋地方法院刑事判決              95年度易字第1860號
公  訴  人  臺灣板橋地方法院檢察署檢察官
被      告  乙○○
                    （現另案於臺灣臺北監獄執行中）
上列被告因贓物案件，經檢察官提起公訴（95年度偵緝字第813
號），本院判決如下：
    主  文
乙○○收受贓物，處有期徒刑伍月，如易科罰金，以佰元折算
壹日。
    事  實
一、乙○○有殺人未遂案件前科，又於民國93年間因違反槍砲彈
    藥刀械管制條例案件，經臺灣臺北地方法院於93年12月31日
    以93年度訴字第1618號判處有期徒刑1 年6 月，於94年2 月
    16日撤回臺灣高等法院94年度上訴字第291 號上訴確定，現
    於臺灣臺北監獄執行中。其明知姓名、年籍不詳、綽號「阿
    亮」之成年男子，於94年4 月19日晚間7 、8 時許，在臺北
    縣新莊市○○路○ 段「新莊生命紀念館」對面，所交付懸掛
    車牌號碼8353-JB 車牌、車身為車牌號碼T4-0858 號之自小
    客車，係贓車（該車為四川實業有限公司所有，起訴書誤載
    為甲○○○所有，於94年1 月5 日下午3 時，在雲林縣斗六
    市○○○路16巷內遭竊），仍收受之，嗣同月24日下午3 時
    許，在臺北縣永和市○○路68號前，為警查獲，並扣得車號
    鑰匙1 支、偽造之8353-JB 號車牌2 面、偽造之8353-JB 號
    行車執照及保險卡各1 張。
二、案經四川實業有限公司代表人甲○○○訴由台北縣政府警察
    局永和分局報請臺灣板橋地方法院檢察署檢察官偵查起訴。
    理  由
一、訊據被告乙○○就其於前揭時、地為警查獲之事實，坦誠不
    諱，然矢口否認有收受贓物之犯意，並辯稱：「阿亮」將前
    述車輛交其使用時，該車即懸掛車牌號碼8353-JB 車牌，並
    有該車鑰匙、行車執照及保險卡，故無從知悉該車為贓車等
    語。
二、查前開車輛係四川實業有限公司所有，於94年1 月5 日下午
    3 時，在雲林縣斗六市○○○路16巷內遭竊，經警扣得之鑰
    匙，並非該車原有鑰匙等節，業經該公司法定代表人甲○○
    ○於警詢及本院審理時指訴綦詳，且有車輛竊盜個別查詢報
    表查詢車輛認可資料在卷得憑，故被告收受該車時，該車乃
    贓車無誤。被告雖執稱，其不知該車乃贓車云云，然查該車
    乃三陽、1997cc、1999年份車輛，有前述查詢車輛認可資料
    可據，是迄被告收受時，僅出廠4 、5 年，以被告所自承曾
    擔任計程車駕駛之經驗言之（參見本院卷第22頁），其當知
    該車之斯時價值，尚屬不菲，而被告與綽號「阿亮」之男子
    不熟（參見偵查卷第47頁），該男子竟願無端借予被告使用
    ，且迄本院審理終結時，被告猶無法確認綽號「阿亮」男子
    之身分及提供可資聯絡方法，足見綽號「阿亮」男子對被告
    是否交回贓車，已非在意，從而，由綽號「阿亮」男子隨意
    將價值不菲之車輛隨意交付予不熟稔之被告，被告當得推知
    該車應屬來源不明之贓物。基於上述，可徵被告飾詞否認，
    係為卸責，殊無足取。
    本件事證業臻明確，被告犯行堪為認定，應依法論科。
三、按刑法施行法業於95年6 月14日增訂第1 條之1 ，並自同年
    7 月1 日施行，將刑法分則編所定罰金之貨幣單位均改為新
    臺幣，並將罰金數額分別提高為30倍或3 倍；另刑法於94年
    2 月2 日修正公布，並自95年7 月1 日施行。而新修正刑法
    第2 條第1 項規定：「行為後法律有變更者，適用行為時之
    法律。但行為後之法律有利於行為人者，適用最有利於行為
    人之法律。」即行為後法律有變更者，改採從舊從輕原則。
    針對前揭修正，應就有利或不利被告之一切情狀，綜其全部
    罪刑而為比較，以定其應適用之法律，且須整體適用之，除
    法有明文外，不得任意割裂適用。茲將比較法結果，分述如
    下：
  (一)刑法分則編各罪所定罰金之貨幣單位原為銀元，依修正前刑
    法第33條第5 款規定，罰金刑為銀元1 元以上，而有關罰金
    與罰金倍數之調整及銀元與新臺幣之折算標準，另有罰金罰
    鍰提高標準條例、現行法規所定貨幣單位折算新臺幣條例規
    定之，除罰金以1 銀元折算3 元新臺幣外，並將72年6 月26
    日以前修正之刑法部分條文罰金數額提高為10倍，其後修正
    者則不再提高倍數，亦即刑法分則各罪罰金數額視上開情形
    分別提高為30倍或3 倍。而95年7 月1 日起，新修正刑法第
    33條第5 款則將罰金刑提高為新臺幣1,000 元以上，並以百
    元計算之，且因修正後刑法第33條第5 款所定罰金貨幣單位
    已改為新臺幣，乃增訂刑法施行法第1 條之1 規定，將刑法
    分則編各罪所定罰金之貨幣單位亦配合修正為新臺幣，並為
    使刑法分則編各罪所定罰金之最高數額與修正前趨於一致，
    規定將罰金數額提高為30倍（但72年6 月26日至94年1 月7
    日新增或修正之條文，就其所定數額提高為3 倍）。就此部
    分，比較修正前後，以修正前規定，有利於被告。
  (二)又新修正第41條規定：「犯最重本刑為五年以下有期徒刑以
    下之刑之罪，而受六個月以下有期徒刑或拘役之宣告者，得
    以新臺幣一千元、二千元或三千元折算一日，易科罰金。但
    確因不執行所宣告之刑，難收矯正之效，或難以維持法秩序
    者，不在此限。前項規定於數罪併罰，其應執行之刑未逾六
    月者，亦適用之。」其修正前係規定：「犯最重本刑為五年
    以下有期徒刑以下之刑之罪，而受六個月以下有期徒刑或拘
    役之宣告，因身體、教育、職業、家庭之關係或其他正當事
    由，執行顯有困難者，得以一元以上三元以下折算一日，易
    科罰金。但確因不執行所宣告之刑，難收矯正之效，或難以
    維持法秩序者，不在此限。併合處罰之數罪，均有前項情形
    ，其應執行之刑逾六月者，亦同。」復依修正前罰金罰鍰提
    高標準條例第2 條前段（現已刪除）規定，就其原定數額，
    就其原定數額提高為100 倍折算1 日，則本件被告行為時之
    易科罰金折算標準，應以銀元300 元折算1 日，經折算為新
    臺幣幣值後，係以新臺幣900 元折算1 日。比較修正前後之
    易科罰金折算標準，自以修正前規定，較有利於被告。
  (三)綜合前開新舊法比較結果，以修正前規定較有利於被告，是
    應整體適用修正前之相關規定。
四、核被告所為，係犯刑法第349 條第1 項之收受贓物罪。本院
    審酌其有上開犯罪紀錄，有臺灣高等法院被告前案紀錄表可
    徵，是素行欠佳，其犯行造成告訴人公司及警察機關覓回失
    物益增困難，兼衡其收受贓物之價值、犯罪動機、目的、手
    段、犯罪後態度等一切情狀，茲量處如主文所示之刑，並依
    修正前刑法第41條第1 項前段規定，諭知易科罰金之折算標
    準。
據上論斷，應依刑事訴訟法第299 條第1 項前段，新修正刑法第
2 條第1 項前段、第349 條第1 項、修正前第41條第1 項前段，
罰金罰鍰提高標準條例第1 條前段、修正前第2 條，判決如主文
。
本案經檢察官馬凱蕙到庭執行職務。
中    華    民    國    95    年    12    月    15    日
                  刑事第十四庭  審判長法  官  林海祥
                                      法  官  汪怡君
                                      法  官  朱敏賢
以上正本證明與原本無異。
如不服本判決應於送達後10日內向本院提出上訴狀。
                                      書記官  郭勝華
中    華    民    國    95    年    12    月    15    日
附錄本案論罪科刑法條
中華民國刑法第349 條
收受贓物者，處三年以下有期徒刑、拘役或五百元以下罰金。
搬運、寄藏、故買贓物或為牙保者，處五年以下有期徒刑、拘役
或科或併科一千元以下罰金。
因贓物變得之財物，以贓物論。


司法院資訊處製作；財團法人民間司法改革基金會備份。
